臺灣高等法院刑事裁定
111年度聲再字第104號
聲  請  人
即受處分人  游寶億


                    （現於法務部○○○○○○○○強制戒治中）
上列聲請人即受處分人因違反毒品危害防制條例案件，對於本院
111年度毒抗字第59號，中華民國111年1月27日確定裁定（原審
案號：臺灣新北地方法院110年度毒聲字第2521號，聲請案號：
臺灣新北地方檢察署110年度聲戒字第271號、109年度毒偵字第2
827號），聲請重新審理，本院裁定如下：
    主  文
重新審理之聲請駁回。
    理  由
一、聲請人即受處分人游寶億（下稱聲請人）前因不服臺灣新北
    地方法院強制戒治之裁定，提起抗告，經本院以111年度毒
    抗字第59號裁定駁回確定。本件聲請人提出「聲明異議狀」
    ，其案號欄記載「111年度毒抗字第59號」，且載明「依毒
    品危害防制條例第20條之1各項，提出重新審理…」等語，係
    就該強制戒治案件，於本院裁定確定後，依毒品危害防制條
    例（下稱毒品條例）第20條之1第1項規定，聲請重新審理，
    合先敘明。
二、聲請意旨略以：㈠毒品危害防制條例已經修正，行為人之犯
    罪行為均應屬新犯，但評估項目中仍將以往犯罪相關紀錄納
    入計分，與修正法律意旨不符。㈡聲請人任職永保實業之工
    務部經理，一日工作時數8小時，時常加班而超過8小時，應
    為「全職」，但勒戒所評估師卻評定為「兼職」而計分2分
    ，亦屬有誤。㈢評估師評估時詢問聲請人是否有以注射方式
    施用毒品，聲請人據實以告係以捲菸方式吸食，並無注射行
    為，然聲請人之評分項目中使用方式一欄卻遭評為「注射使
    用」而被計分10分，亦屬有誤。㈣聲請人之評估項目中有關
    合法物質濫用一項，因有抽菸而被計入2分，但聲請人入所
    勒戒後，住在病舍，無法吸菸或購買菸品，且聲請人曾因疾
    病而有戒菸之實，至於施用毒品時採捲菸方式乃因不想以注
    射方式施用，方以捲菸方式吸食，此部分之計分有誤。綜上
    ，聲請人之「有無繼續施用毒品傾向評估標準紀錄表」中，
    有如上分數誤計之情形，實有不公允之處，為此聲請重新裁
    定云云。
三、按「觀察、勒戒及強制戒治之裁定確定後，有下列情形之一
    ，認為應不施以觀察、勒戒或強制戒治者，受觀察、勒戒或
    強制戒治處分之人，或其法定代理人、配偶，或檢察官得以
    書狀敘述理由，聲請原裁定確定法院重新審理：一、適用法
    規顯有錯誤，並足以影響裁定之結果者。二、原裁定所憑之
    證物已證明為偽造或變造者。三、原裁定所憑之證言、鑑定
    或通譯已證明其為虛偽者。四、參與原裁定之法官，或參與
    聲請之檢察官，因該案件犯職務上之罪，已經證明者。五、
    因發現確實之新證據足認受觀察、勒戒或強制戒治處分之人
    ，應不施以觀察、勒戒或強制戒治者。六、受觀察、勒戒或
    強制戒治處分之人，已證明其係被誣告者」、「法院認為無
    重新審理之理由，或程序不合法者，應以裁定駁回之」，毒
    品條例第20條之1第1項、第4項前段定有明文。該條所謂「
    發現確實之新證據」，須確實足以動搖原確定裁定所認定應
    施以觀察、勒戒或強制戒治之事實。倘依聲請人之主張及提
    出之證據，綜合卷內事證判斷結果，無法產生合理懷疑，而
    不足以動搖原確定裁定所認定之事實者，即無准予重新審理
    之餘地。
四、經查：
　㈠關於有無繼續施用毒品傾向之認定，應參酌勒戒前、後之各
    種情況，予以綜合評估判斷。依法務部訂頒「有無繼續施用
    毒品傾向評估標準評分說明手冊」，其判斷準則係以「前科
    紀錄與行為表現」、「臨床評估」、「社會穩定度」3大項
    合併計算總分，每1大項皆有靜態因子與動態因子，靜態因
    子總分在60分（含）以上者，評估為「有繼續施用毒品傾向
    」；在60分以下者，若與動態因子相加總分在60分（含）以
    上，亦為「有繼續施用毒品傾向」；相加總分不足60分者，
    評估為「無繼續施用毒品傾向」。「前科紀錄與行為表現」
    部分，係評估：⒈毒品犯罪相關司法紀錄、⒉首次毒品犯罪年
    齡、⒊其他犯罪相關紀錄、⒋入所時尿液毒品檢驗、⒌所內行
    為表現等因素；「臨床評估」部分，係評估：⒈物質使用行
    為、⒉精神疾病共病（含反社會人格）、⒊臨床綜合評估（含
    病識感、動機、態度、就醫意願）等因素；「社會穩定度」
    部分，則係評估：⒈工作、⒉家庭等因素。　
  ㈡聲請人因施用第一級毒品，由臺灣新北地方法院裁定觀察、
    勒戒後，經法務部○○○○○○○○附設勒戒所依上述標準進行評估
    結果為：⒈前科紀錄與行為表現部分，靜態因子合計為25分
    ；所內行為表現之動態因子計0分。⒉臨床評估部分，靜態因
    子合計為34分；臨床綜合評估（含病識感、動機、態度、就
    醫意願）之動態因子計4分。⒊社會穩定度部分，靜態因子計
    2分，動態因子為0分；⒋以上靜態因子與動態因子得分合計6
    5分（靜態因子合計61分，動態因子合計4分），綜合判斷為
    「有繼續施用毒品傾向」等情，有法務部○○○○○○○○附設勒戒
    所110年12月6日有無繼續施用毒品傾向證明書、有無繼續施
    用毒品傾向評估標準紀錄表在卷可憑（見毒偵卷第151至153
    頁）。是聲請人有無繼續施用毒品傾向，係依具體個案之臨
    床實務及相關事證綜合判定，有其專業性，且衡酌強制戒治
    之目的，係為協助施用毒品者戒斷毒品之心癮及身癮所為之
    一種保安處分，而上開評估標準適用於每一位受觀察、勒戒
    處分之人，具一致性、普遍性、客觀性，其評估從形式上觀
    察，並無擅斷或濫權等明顯不當之情事，法院自應尊重。原
    確定裁定因認第一審令聲請人入勒戒處所施以強制戒治，於
    法並無不合，而駁回聲請人之抗告，核屬有據。
  ㈢聲請人固以前詞，質疑本件有無繼續施用毒品傾向之評估結
    果有誤，惟查：
　⒈毒品戒除不易，尤其長期慣用毒品者所生「心癮」，甚難完
    全根除，須長期且持續之治療。而行為人之「毒品犯罪相關
    司法紀錄」、「首次毒品犯罪年齡」、「其他犯罪相關紀錄
    」等項目，客觀呈現是否長期慣用毒品、沈淪毒癮之程度、
    法規範遵守意志；「物質使用行為」顯示其曾經使用合法或
    非法物質之行為模式、依賴程度；「工作」、「家庭」，則
    為協助其抗拒毒品誘惑之社會及家庭支持力量，均屬評估其
    有無施以強制戒治之重要考量因素，該等標準係經法務部、
    衛生福利部及邀集專業團體與學者專家所制定及施行，對於
    受觀察勒戒者均一體適用，且評估項目絕大部分有客觀之判
    斷依據，僅少部分例如臨床綜合評估，亦係由醫師本於專業
    進行評估判斷，列入動態因子，上限為7分，益見該評估標
    準之設計既有參酌專業判斷，亦有客觀依據以避免主觀評價
    占比過重之風險。況且法務部因應修法後法律及實務見解之
    變動，邀集衛生福利部及學者專家研議而於110年3月26日公
    布修訂後之評估標準，將毒品犯罪相關司法紀錄及其他前科
    紀錄均定其配分上限10分，已無因前案紀錄比重過高而致使
    其他項目形同虛設之弊。聲請意旨徒憑己見，認不應將前科
    紀錄納入評分云云，顯屬無據。
　⒉再按評估標準中關於使用毒品方式之項目，依行為人向來有
    無注射使用一事以判斷對毒品之依賴程度，與判斷有無繼續
    施用傾向有關連性，非侷限於當次遭查獲之犯行為斷。況聲
    請人於本案遭查獲時，遭警扣得使用過之注射針筒2支，且
    經送鑑驗，以乙醇溶液沖洗並檢出海洛因成分，有搜索扣押
    筆錄及扣押物品目錄表、臺北榮民總醫院毒品成分鑑定書在
    卷可憑（毒偵卷第14至15頁、第49頁），聲請人於警詢及偵
    查中亦供承該等物品為其所有，注射針筒是很久以前遺留的
    等語（毒偵卷第6頁反面、第42頁），且參酌其過往施用毒
    品案件亦有以注射方式施用（見臺灣新北地方法院104年度
    審訴字第64號判決），是縱其稱本次以捲菸方式施用海洛因
    ，但依上揭事證，此部分評分並無誤判。
　⒊就合法物質濫用（菸、酒、檳榔）記載為「有」，種類為「
    菸」乙節，聲請人未否認抽過菸，其雖辯稱已經戒菸等語，
    但其於本案查獲時於警詢中供稱本次是將海洛因粉末捲入香
    菸內點燃吸食等語，可見其有濫用菸品之情，而有使用合法
    成癮物質之行為模式及依賴程度，縱片面宣稱已經戒瘀、在
    觀勒期間並無購買、吸食香菸紀錄，亦不影響此項目之評分
    。
　⒋至於聲請人以其任職永保實業之工務部經理，一日工作時數8
    小時，時常加班而超過8小時，應為全職等語，惟評估項目
    中「社會穩定度」項下「工作」之項目，區分為全職與兼職
    ，用意在評量受評估者有無穩定、持續之工作，而依據卷附
    聲請人之評估紀錄表「工作」一欄載明「工地」，此類工作
    多屬臨時性質，通常隨個別工程或施工項目結束，雇主即無
    人力需求，受雇者即須轉找下一個工作，並非穩定，此類工
    作協助施毒者抗拒毒品誘惑之支持力量，相較於穩定持續性
    工作型態而論為差，但與完全無業者有別，故配分2分。退
    步而論，此部分之分數不論有無算入總分，聲請人之分數均
    超過60分而不影響結論。
五、綜上，聲請人未能提出確實之新證據，以證明其應不施以強
    制戒治，所為主張經綜合卷內事證判斷結果，亦無法產生合
    理懷疑，而不足以動搖原確定裁定所認定之事實。是聲請人
    僅憑前詞，提起本件重新審理之聲請，為無理由，應予駁回
    。
據上論斷，應依毒品危害防制條例第20條之1第4項前段，裁定如
主文。
中　　華　　民　　國　　111 　年　　2 　　月　　25　　日
              　　刑事第六庭  審判長法　官  劉方慈
                                    法　官  朱嘉川
                                    法　官  許曉微
以上正本證明與原本無異。
不得抗告。
                                    書記官  徐仁豐
中　　華　　民　　國　　111 　年　　2 　　月　　25　　日